【裁判字號】    97,易,665
【裁判日期】    981231
【裁判案由】    損害債權
【裁判全文】
臺灣桃園地方法院刑事判決               97年度易字第665號
公  訴  人  臺灣桃園地方法院檢察署檢察官
被      告  甲○○
選任辯護人  邱鎮北律師
            莊守禮律師
上列被告因損害債權案件，經檢察官提起公訴（96年度偵緝字第
816號、96年度偵緝字第1458號），本院判決如下：
    主  文
甲○○無罪。
    理  由
一、公訴意旨略以：被告乙○○（原名施秀玉，業經本院發布通
    緝）係凱瀚貿易有限公司（下稱凱瀚公司）股東，因積欠告
    訴人丙○○債務，經臺灣桃園地方法院於民國九十一年十月
    一日，發予告訴人丙○○債權憑證，復經告訴人丙○○於九
    十四年十一月二十一日，具狀向臺灣桃園地方法院民事執行
    處聲請對被告乙○○於凱瀚公司之出資額債權及於臺灣妮芙
    露股份有限公司（下稱妮芙露公司）之薪資債權予以強制執
    行，經該院於九十四年十一月二十四日，以無管轄權為由，
    裁定移送臺灣臺北地方法院民事執行處續行辦理，該院除核
    發執行命令扣押乙○○於妮芙露公司之薪資債權外，並囑託
    臺灣士林地方法院核發執行命令扣押被告乙○○於凱瀚公司
    之出資額債權，詎被告乙○○於得知上開執行命令後，竟於
    將受強制執行之際，與被告甲○○基於意圖損害告訴人丙○○債權之犯意聯絡，於九十五年一月九日，將其於凱瀚公司
    之出資額新臺幣（下同）五百萬元無償轉讓予被告甲○○，
    並於九十五年一月十八日，向臺北市政府申請股東出資轉讓
    及修正章程等變更登記，經臺北市政府於九十五年一月二十
    六日，准予登記，致告訴人丙○○之債權無從受償，足生損
    害於告訴人丙○○之債權，因認被告甲○○涉有刑法第三百
    五十六條之毀損債權罪嫌等語。
二、按犯罪事實應依證據認定之，無證據不得認定其犯罪事實；
    又不能證明被告犯罪或其行為不罰者，應諭知無罪之判決，
    刑事訴訟法第一百五十四條第二項、第三百零一條第一項分
    別定有明文，此即揭櫫刑事訴訟程序係採證據裁判主義，易
    言之，即認定不利被告之事實，須依積極證據，苟積極證據
    不足為不利於被告事實之認定時，自應為有利於被告認定，
    更不必有何有利之證據，最高法院三十年上字第八一六號判
    例意旨參照。次按刑事訴訟法上所謂認定犯罪事實之證據，
    係指足以認定被告確有犯罪行為之積極證據而言，該項證據
    自須適合於被告犯罪事實之認定，始得採為斷罪資料。如未
    能發現相當證據，或證據不足以證明，自不能以推測或擬制
    之方法，以為裁判之基礎。又刑事訴訟上證明之資料，無論
    其為直接或間接證據，均須達於通常一般人均不致有所懷疑
    ，而得確信其為真實之程度，始得據為有罪之認定，若其關
    於被告是否犯罪之證明未能達此程度，而有合理性懷疑之存
    在，致使無法形成有罪之確信，根據「罪證有疑，利於被告
    」之證據法則，即不得遽為不利被告之認定，此分別有最高
    法院二十九年上第三一○五號、四十年臺上字第八六號、七
    十六年臺上字第四九八六號判例可資參照。
三、按傳聞法則之重要理論依據，在於傳聞證據未經當事人之反
    對詰問予以核實，乃予排斥，惟若當事人已放棄對原供述人
    之反對詰問權，於法院審判時表明同意該等傳聞證據可作為
    證據，基於證據資料愈豐富，愈有助於真實發現之理念，並
    貫徹刑事訴訟法修法加重當事人進行主義之精神，確認當事
    人對於證據能力有處分權之制度，傳聞證據經當事人同意做
    為證據，法院認為適當者，亦得為證據。另當事人於調查證
    據時，對於傳聞證據表示「沒有意見」，而未於言詞辯論終
    結前聲明異議，應視為已有將該等傳聞證據採為證據之同意
    ，此刑事訴訟法第一百五十九條之五定有明文。本案被告甲○○及辯護人於本院審理程序中已表示對卷內人證、書證、
    物證之證據能力均無意見，迄本院言詞辯論終結前，被告亦
    未爭執本案證據之證據能力，依刑事訴訟法第一百五十九條
    之五第二項之規定，應視為被告已同意本案相關之傳聞證據
    均可做為證據，本院斟酌本案卷內之證據並非非法取得，亦
    無證明力明顯過低之情形，且經本院於審判期日依法進行證
    據之調查、辯論，被告於訴訟上之程序權，已受保障，前揭
    各該證據，均得採為證據。
四、公訴人認被告甲○○涉有上揭犯行無非係以被告甲○○及共
    同被告乙○○於偵查中之供述、告訴人丙○○之指訴、臺灣
    桃園地方法院九十一年十月一日桃院祺民執天字第一五三九
    八號債權憑證、臺灣士林地方法院九十五年三月二十日士院
    鎮九五執助秋字第六六五號執行命令各一份、臺灣桃園地方
    法院九十四年度執字第三二○五二號卷及臺灣臺北地方法院
    九十五年度執字第一五七一號卷、凱瀚公司變更登記表影本
    、臺北市政府商業管理處第00000000號凱瀚公司登
    記案卷影本二宗等件為其憑據。訊之被告固坦承為凱瀚公司
    負責人等情，惟堅詞否認有何損害債權之犯行，並辯稱：凱
    瀚公司是伊在經營，九十五年一月份乙○○不想繼續經營，
    將凱瀚公司股權無償轉讓與伊，伊不知道乙○○與丙○○債
    權債務關係的等語。經查：
  (一)共同被告乙○○於八十六年間因積欠告訴人丙○○債務，經
    本院核發八十六年度促字第一○九八九號支付命令認共同被
    告乙○○應與債務人李正清向債權人即告訴人丙○○連帶給
    付三百零六萬四千六百八十六元及利息確定，又經本院以八
    十七年度桃簡字第八號民事簡易判決判處共同被告乙○○應
    給付告訴人丙○○二百八十六萬四千六百八十六元及利息確
    定。嗣告訴人持上開二執行名義於九十一年八月十六日具狀
    向本院民事執行處聲請強制執行，執行金額為三百零六萬四
    千六百八十六元及利息，因共同被告乙○○無力清償，而由
    本院於九十一年十月一日發給債權憑證。告訴人又於九十四
    年十一月二十一日具狀向本院聲請強制執行，聲請執行標的
    為共同被告乙○○對於第三人凱瀚公司之股權及對妮芙露公
    司之薪資，經本院於九十四年十一月二十四日以九十四年度
    執字第三二○五二號民事裁定移轉管轄予臺灣臺北地方法院
    ，並經臺灣臺北地方法院於九十五年一月九日，核發北院錦
    九五執玄字第一五七一號執行命令，禁止債務人即共同被告
    乙○○在說明欄二所列債權金額範圍內，就扣押金額收取對
    第三人妮芙露公司之薪資債權或為其他處分，第三人亦不得
    對債務人清償，於同年月十三日以寄存送達方式送達予共同
    被告乙○○，於九十五年一月十一日送達予妮芙露公司，妮
    芙露公司並於同年月二十五日具狀聲明異議；臺灣臺北地方
    法院復於九十五年一月九日發函囑託臺灣士林地方法院執行
    共同被告乙○○對凱瀚公司之股權，臺灣士林地方法院於九
    十五年一月十六日以士院鎮九五執助吉字第一六四號函通知
    告訴人丙○○應補正凱瀚公司登記事項卡等相關事項，然因
    告訴人未補正，臺灣士林地方法院遂於九十五二月七日以士
    院鎮九五執助及一六四字第○九五○三○二五○二號函復臺
    灣臺北地方法院所囑託執行，因告訴人未補正，無從繼續辦
    理，業已執行完畢；嗣後因告訴人於九十五年二月十六日再
    向臺灣臺北地方法院具狀聲請續行執行，臺灣臺北地方法院
    又於九十五年三月十日以北院錦九五執玄字第一五七一號函
    囑託臺灣士林地方法院執行，經臺灣士林地方法院於於九十
    五年三月二十日，核發士院鎮九五執助秋字第六六五號執行
    命令，內容為共同被告乙○○就其對第三人凱瀚公司之出資
    額債權，在(一)八十三萬零六十元，及自八十七年九月二十三
    日起至清償日止，按年息百分之六計算之利息；(二)三百零六
    萬四千六百八十六元，及如附表所示之利息、違約金，及執
    行費用範圍內，禁止其為移轉或其他處分行為。第三人亦不
    得就債務人上開出資為移轉過戶及變更章程之行為。於同年
    月三十日送達予凱瀚公司，並於年月三十日送達予臺北市政
    府建設局，臺北市商業管理處旋即於九十五年四月四日以北
    市商二字第○九五三○九三六○○○號函說明共同被告乙○○於凱瀚公司之出資額業已全數轉讓，聲明異議。後臺灣士
    林地方法院於九十五年四月十九日以士院鎮九五執助秋字第
    六六五號函通知告訴人共同被告乙○○在凱瀚公司之出資額
    業已轉讓等情，有臺灣臺北地方法院九十五年度執字第一五
    七一號執行卷附卷可按，且據本院依職權函調臺灣士林地方
    法院九十五年度執助字第六六五號卷核閱無訛。是上開告訴
    人就其對共同被告乙○○取得債權憑證及聲請強制執行之事
    實，首堪認定。
  (二)又凱瀚公司由被告甲○○出資五萬元，共同被告乙○○出資
    四十五萬元，推選董事為被告甲○○，負責執行職務，對外
    代表公司，且凱瀚公司之資本額五十萬元確已收足，而經臺
    北市政府於九十二年五月三十日以府建商字第○九二一一三
    一○七一○號函准予設立登記；後於九十二年六月十二日，
    被告甲○○轉讓出資額五萬元予共同被告乙○○，並經臺北
    市政府於同年六月十八日以府建商字第○九二一一八七○七
    ○○號函准予變更登記董事為共同被告乙○○及修改章程；
    又因共同被告乙○○於九十二年七月七日繳足四百五十萬元
    增資之出資額，凱瀚公司因而增資資本額為五百萬元及變更
    公司章程，而經臺北市政府於九十二年七月二十一日以府建
    商字第○九二一二七八七五○○號函准予變更登記；復於九
    十五年一月九日，共同被告乙○○轉讓凱瀚公司出資額五百
    萬元予被告甲○○，凱瀚公司於九十五年一月十八日向臺北
    市商業管理處申請負責人、修正章程變更登記，並經臺北市
    政府於九十五年一月二十六日以府建商字第○九五七二○二
    六六○○號函准予變更登記等情，有臺北市商業管理處之凱
    瀚公司案卷二宗附卷可按，是凱瀚公司上開設立、變更登記
    之事實，洵堪認定。
  (三)依據上開臺灣臺北地方法院執行卷可知，臺灣臺北地方法院
    所核發共同被告乙○○對妮芙露公司之薪資債權扣押命令於
    九十五年一月十一日已送達妮芙露公司，雖上開扣押命令對
    共同被告乙○○之送達係於九十五年一月十三日寄存於南雅
    派出所，然依共同被告乙○○於偵查中供稱：伊知道告訴人
    扣押伊在妮芙露公司之薪資債權，是妮芙露公司告訴伊等語
    （見臺灣桃園地方法院九十六年偵緝字第一四五八號卷第一
    四頁），足見共同被告乙○○於妮芙露公司接獲上開執行命
    令後，即經由妮芙露公司之通知而知悉告訴人聲請強制執行
    其在妮芙露公司之薪資債權，亦即共同被告乙○○應知悉其
    相關債權均有可能遭法院依法執行。而共同被告乙○○雖於
    同次偵訊中供稱：伊知道告訴人扣押伊在妮芙露公司債權後
    ，才將債權還給甲○○等語（見上開偵緝字第一四五八號卷
    第一四頁），然上開卷證及共同被告乙○○之供述僅能證明
    共同被告乙○○知悉告訴人於九十五年一月間已依法聲請強
    制執行共同被告乙○○之債權，及共同被告乙○○因知悉上
    開事項後旋即轉讓凱瀚公司之出資額予被告甲○○等情，惟
    尚無從推斷被告甲○○亦知悉告訴人與共同被告乙○○之債
    權債務關係及共同被告乙○○之薪資債權業已遭法院發給扣
    押命令，而在法院依法實行強制執行程序之際。亦即尚無法
    因此而推論被告甲○○與共同被告乙○○間就無償轉讓凱瀚
    公司之股權予被告甲○○有毀損告訴人丙○○債權之犯意聯
    絡。
  (四)另被告甲○○雖就凱瀚公司設立、有無增資、是否由其抑或
    共同被告施鈺蘊庭負責經營、轉讓出資額之緣由及共同被告
    乙○○為何於九十五年一月九日要無償轉讓出資額五百萬元
    予等情節，先後於警詢、偵查及本院審理時供述不一，且核
    與共同被告乙○○於偵查中供稱：凱瀚公司是甲○○的，伊
    沒有出資等語（見上開偵緝字第一四五八號卷第一四頁）有
    所出入，且迄本院審理時被告甲○○始稱凱瀚公司是其負責
    經營等等，是凱瀚公司究係由誰負責出資、經營等情，尚有
    所疑義，然此亦僅為被告甲○○與共同被告乙○○就凱瀚公
    司之設立、經營等情而有隱瞞，然並不能因此為被告甲○○
    不利之認定。另被告甲○○聲請傳訊共同被告乙○○作證，
    然共同被告乙○○經本院依法傳拘未到庭，且業據本院發佈
    通緝，是依法無法調查，附此敘明。
五、綜上，公訴人所舉本件被告甲○○涉有共同損害債權之證據
    ，尚未達於通常一般之人均不致有所懷疑，而得確信其為真
    實之程度，本院尚難形成有罪之確信，此外，復查無其他積
    極證據足資證明被告甲○○有檢察官所指之損害債權之犯行
    ，自應諭知被告甲○○無罪之判決。
六、被告乙○○嗣通緝到案後另行審結。
據上論斷，應依刑事訴訟法第三百零一條第一項前段，判決如主
文。
本案經檢察官黃俊華到庭執行職務
中    華    民    國    98    年    12    月    31    日
                  刑事第九庭  審判長  法  官  吳為平
                                      法  官  黃立昌
                                      法  官  林玉蕙
以上正本證明與原本無異。
如不服本判決應於收受判決後10日內向本院提出上訴書狀，並應
敘述具體理由。其未敘述上訴理由者，應於上訴期間屆滿後20日
內向本院補提理由書( 均須按他造當事人之人數附繕本) 「切勿
逕送上級法院」。
                                      書記官  魏里安
中    華    民    國    98    年    12    月    31    日

司法院資訊處製作；財團法人民間司法改革基金會備份。
